【裁判字號】    89,訴,767
【裁判日期】    890705
【裁判案由】    損害賠償
【裁判全文】
臺灣臺中地方法院民事判決  八十九年訴字第七六七號
    原      告  甲○○
    被      告  乙○○
右當事人間請求損害賠償事件，本院判決如左：
    主      文
被告應給付原告新台幣陸拾萬陸仟元，及自民國八十九年六月五日起至清償日止，按
年息百分之五計算之利息。
原告其餘之訴駁回。
訴訟由被告負擔八分之三，餘由原告負擔。
本判決關於原告勝訴部份於原告以新台幣貳拾萬零貳仟元供擔保後，得假執行。
原告其餘假執行之聲請駁回。
    事      實
一、原告方面：
(一)聲明：
  1.被告應給付原告新台幣（下同）一百六十萬六千元，其中六十萬六千元自民國八
    十八年四月十六起至清償日止，其中一百萬元自起訴狀繕本送達翌日起算至清償
    日止，按年息百分之五計算之利息。
  2.願供擔保請准宣告假執行。
(二)陳述：
  1.被告乙○○於民國八十四年七月間某日，經由台中地區某交友中心認識原告，佯
    稱其名字為「陳怡真」及身係華僑，任職於台中榮民總醫院麻醉師等情，原告不
    疑有詐，乃與之交往，並自八十四年九月至八十七年十月中旬止同居，其間發生
    過多次性關係，詎被告自八十四年十二月間某日起自八十八年四月十六日止，竟
    基於意圖為自己不法之所有之概括犯意，連續於附表編號一至五所示之時間，施
    用如附表所示之詐術，致甲○○因之陷於錯誤，而如數交付如附表所示之款項，
    合計六十萬六千元，被告以詐欺手段侵害原告權利，取得利利益，造成原告損害
    ，應屬侵權行為及不當得利，原告以此二法律關係請求被告應負擔損害賠償及返
    還不當得利，請求被告應給付原告新台幣六十萬六千元，及自八十八年四月十六
    日起至清償日止，按年息百分之五計算之利息。
  2.被告利用原告急於成家，佯裝欲與原告結婚生子，詐欺要與原告結婚，致使原告
    毫無戒心，侵蝕原告善良本性，原告遭受侵害之精神、名譽受損，痛苦遠非外人
    所形容，依民法第一百九十五條之規定，被告雖非財產上之損害，亦得請求相當
    之金額，因此衡量被告之經濟狀況，原告依此條規定請求被告給付一百萬元之精
    神慰撫金。
(三)證據：提出本院八十八年度易字第三０八０號判決、畢業證書、戶籍謄本各一紙
    為證。
二、被告方面：
    被告均未於言詞辯期日到場，亦未提出書狀作何聲明或陳述。
三、本院依職權調閱台灣高等法院台中分院八十九年上易字第二一四號、本院八十九
    年訴字第七六七號、台灣台中地方法院八十八年度偵字第一二九八五號全卷。
    理      由
一、本件被告均未於言詞辯論期日到場，核無民事訴訟法第三百八十六條各款所列情
    形，爰依原告之聲請，由其一造辯論而為判決。
二、原告請求被告給付六十萬六千元及利息部份：
  1.本件原告起訴主張被告乙○○於八十四年七月間某日，經由台中地區某交友中心
    認識原告，佯稱其名字為「陳怡真」及身係華僑，任職於台中榮民總醫院麻醉師
    等情，原告不疑有詐，乃與之交往，並自八十四年九月至八十七年十月中旬止同
    居，其間發生過多次性關係，詎被告自八十四年十二月間某日起自八十八年四月
    十六日止，竟基於意圖為自己不法之所有之概括犯意，連續於附表編號一至五所
    示之時間，施用如附表所示之詐術，致甲○○因之陷於錯誤，而如數交付如附表
    所示之款項，合計六十萬六千元，被告以詐欺手段侵害原告權利，取得利益，造
    成原告損害等事實，業據原告提出本院八十九年訴字第七六七號判決為證，另經
    本院依職權調閱台灣高等法院台中分院八十九年上易字第二一四號、本院八十九
    年訴字第七六七號、台灣台中地方法院八十八年度偵字第一二九八五號全卷屬實
    ，被告經合法通知，既不於言詞辯論期日到庭爭執，復未提出書狀以供本院斟酌
    ，自堪信原告此部份之主張為真正。
  2.按因詐欺而為之意思表示，不論其詐欺行為是否構成犯罪，均得有效成立，不過
    其表意得予以撤銷而已，此可觀民法第九十二條第一項本文前段自明，其意思表
    示在未撤銷前，仍有效力，僅於經表意人撤銷其意思表示後，則視為自始無效，
    當事人間始有不當得利之法律關係發生可言，經查，兩造間係因被告分別以如附
    表所示之理由向原告訛稱，原告始以無償之意思分別給付如附表所示之金額予被
    告，是屬贈與之一種，原告雖稱受詐欺而為意思表示，然未提出對被告為撤銷意
    思表示之證明，尚難認兩造間之贈與契約已經撤銷，視為自始無效，得主張民法
    第一百七十九條之不當得利請求權，是原告此部份之請求，即屬無據。
  3.次按因故意或過失，不法侵害他人之權利者，負損害賠償責任，民法第一百八十
    四條第一項前段定有明文，被告意圖為自己不法之所有，連續施用詐術，致原告
    陷於錯誤，而分別交付如附表所示之款項，合計六十萬六千元，被告以詐欺手段
    侵害原告權利，取得利益，造成原告損害，兩者間自有因果關係，原告依據上開
    規定請求被告負損害賠償責任，自屬有據。
  4.綜上所述，原告主張被告之詐欺行為，致其受有損害，爰依據民法第一百八十四
    條第一項前段之規定，請求被告給付六十六萬六千元，自有理由，應予准許。
  5.至於原告請求自最後損害發生時即八十八年四月十六日至清償日為止之遲延利息
    部份，因本件係屬侵權行為損害賠償之債，雖被害人本得自受侵害時請求損害賠
    償，然本質上仍屬給付無定期限之債，而依民法第二百二十九條第二項規定，須
    經催告而未為給付，方自收催告時起，負遲延責任，再依同法第二百三十三條第
    一項之規定請求遲延利息。經查，原告起訴，復能舉證證明，其另有之催告之情
    形，其請求之遲延之利息，應自起訴狀繕本送達被告生效日起算，再就本件被告
    之起訴狀繕本既係經原告聲請而准為公示送達，其最後登報日期為八十九年五月
    十六日，送達生效日期則為八十九年六月五日，是原告請求前揭應准許之金額 (
    即六十六萬六千元) 自起訴狀送達翌日即八十九年六月六日起至清償日止，按週
    年利率百分之五計算之利息，為有理由，應予准許，其餘請求即屬無據，應予駁
    回。
二、原告請求被告給付一百萬元及利息部份：
  1.原告又起訴主張被告利用原告急於成家，佯裝欲與原告結婚生子，詐欺要與原告
    結婚，致使原告毫無戒心，侵蝕原告善良本性，原告遭受侵害之精神、名譽受損
    ，痛苦遠非外人所形容，依民法第一百九十五條第一項之規定，被告雖非財產上
    之損害，亦得請求相當之金額，因此衡量被告之經濟狀況，原告因此依上開規定
    請求被告給付一百萬元之精神慰撫金云云。
  2.第按被詐欺而為意思表示者，依民法第九十二條第一項之規定，表意人固得撤銷
    其意思表示，惟主張被詐欺而為表示之當事人，應就此項事實，負舉證之責任。
    最高法院四十四年台上字第七十五號著有判例。經查，原告雖主張被告詐欺要與
    其結婚生子等情，惟查，原告既主張曾與被告交往，並自八十四年九月至八十七
    年十月中旬止同居，其間發生過多次性關係，然就被告基於意圖為自己不法之所
    有之概括犯意，連續於附表編號一至五所示之時間，施用如附表所示之詐術，致
    甲○○因之陷於錯誤，而如數交付如附表所示之款項，合計六十萬六千元，被告
    以詐欺手段侵害原告權利，取得利益，造成原告損害乙節，如前所述，固可證明
    被告財產權受有損害，然原告所主張之此部份是否亦因被告施用詐術，而致原告
    與其從事性關係，進而有進行結婚儀式，成立正式之婚姻關係或育有子女等情事
    ，及如何侵害其名譽，或有其他情節重大之情形，原告始終未能提出其他證明，
    而就其所提出之被告戶籍謄本，亦無與原告結婚之記載事項，況本件被告既係依
    公示送達為通知，自無原告所主張之事實，被告已於相當時期受合法之通知，而
    於言詞辯論期日不到場，亦未提出準備書狀爭執，而準用民事訴訟法第二百八十
    條第一項之規定，視同被告為自認之餘地，是原告此部份主張之事實既未能舉證
    以實其說，其依民法第一百九十五條之規定，亦請求被告給付一百萬元之精神慰
    撫金既屬無據，應予駁回。
三、關於原告勝訴部份，其陳明願供擔保，請求宣告假執行，核無不合，爰酌定相當
    擔保金額，予以准許。至原告其餘假執行之聲請，因訴之駁回而失所附麗，不應
    准許，應予駁回。
四、據上論結，本件原告之訴為一部為有理由，一部為無理由，依民事訴訟法第三百
    八十五條第一項前段、第七十九條但書、第三百九十條第二項，判決如主文。
中      華      民      國    八十九    年      七      月      五      日
                                        臺灣臺中地方法院民事第三庭
~B法      官  許石慶
右為正本係照原本作成
附記如不服本判決，應於判決送達後二十日內，向本院提出上訴狀。
中      華      民      國    八十九    年      七      月      五      日
~B法院書記官  賴瓊珠
~FO
┌───────────────────────────────────┐
│附表                                                                  │
├──┬────────┬───────────┬───────────┤
│編號│時            間│所  施  用  之  詐  術│詐   得   之   金   額│
├──┼────────┼───────────┼───────────┤
│ 一 │八十四年十二月間│乙○○向甲○○詐稱伊懷│新台幣十萬元          │
│    │某日            │孕要墮胎須用錢        │                      │
├──┼────────┼───────────┼───────────┤
│ 二 │八十五年間某日  │乙○○向甲○○詐稱伊懷│新台幣五萬元          │
│    │                │孕要墮胎須用錢        │                      │
├──┼────────┼───────────┼───────────┤
│ 三 │八十七年十月十三│乙○○向甲○○詐稱伊要│新台幣二十六萬六千元  │
│    │日              │給父母錢              │                      │
├──┼────────┼───────────┼───────────┤
│ 四 │八十八年二月十九│乙○○向甲○○佯稱已生│新台幣九萬元          │
│    │日              │產一子名叫浩偉，已滿月│                      │
│    │                │請客須用錢            │                      │
├──┼────────┼───────────┼───────────┤
│ 五 │八十八年四月十六│乙○○向甲○○佯稱浩偉│新台幣十萬元          │
│    │日              │須牛奶錢              │                      │
└──┴────────┴───────────┴───────────┘


司法院資訊處製作；財團法人民間司法改革基金會備份。
